【裁判字號】    98,裁,495
【裁判日期】    980226
【裁判案由】    新型專利舉發
【裁判全文】
最  高  行  政  法  院  裁  定
                                       98年度裁字第495號
上  訴  人  甲○○
訴訟代理人  丙○○
被 上訴 人  經濟部智慧財產局
代  表  人  王美花
參  加  人  潛龍科技實業有限公司
代  表  人  乙○○
上列當事人間新型專利舉發事件，上訴人對於中華民國97年10月
23日臺北高等行政法院97年度訴字第1319號判決，提起上訴，本
院裁定如下：
    主  文
上訴駁回。
上訴審訴訟費用由上訴人負擔。
    理  由
一、按對於高等行政法院判決之上訴，非以其違背法令為理由，
    不得為之，行政訴訟法第242條定有明文。依同法第243條第
    1項規定，判決不適用法規或適用不當者，為違背法令；而
    判決有同條第2項所列各款情形之一者，為當然違背法令。
    是當事人對於高等行政法院判決上訴，如依行政訴訟法第24
    3條第1項規定，以高等行政法院判決有不適用法規或適用不
    當為理由時，其上訴狀或理由書應有具體之指摘，並揭示該
    法規之條項或其內容；若係成文法以外之法則，應揭示該法
    則之旨趣，倘為司法院解釋或本院之判例，則應揭示該判解
    之字號或其內容。如以行政訴訟法第243條第2項所列各款情
    形為理由時，其上訴狀或理由書，應揭示合於該條項各款之
    事實。上訴狀或理由書如未依此項方法表明者，即難認為已
    對高等行政法院判決之違背法令有具體之指摘，其上訴自難
    認為合法。
二、本件上訴人之前手葛健一即漢宇企業社前於民國91年10月7
    日以「汽車用避光墊之活性碳過濾網結構」(下稱系爭案)向
    被上訴人申請新型專利，經其編為第00000000號申請案，旋
    即申請更正申請人為葛健一，經被上訴人審查准予專利，於
    公告期間因他人對之提起異議，乃於92年11月24日修正申請
    專利範圍，案經審查異議不成立確定後，發給新型第226386
    號專利證書，並申准將專利權讓與上訴人。嗣參加人以系爭
    案違反專利法第98條第2項規定，對之提起舉發，案經被上
    訴人審查，於96年11月26日以(96)智專三(三)05056字第09620
    658490號專利舉發審定書為「舉發成立，應撤銷專利權」之
    處分。上訴人不服，提起訴願，經遭駁回，提起行政訴訟，
    復經原審法院判決駁回，提起上訴，其主張略以：系爭案將
    設置於汽車「進風口」之活性碳過濾網「變換移植」到避光
    墊之「進風口」，的確克服該避光墊領域中長久以來，避光
    墊於其進風口所設置濾網僅能過濾風之空氣中所含有之異物
    、雜質，卻無法進一步過濾微生物以及消除異味之缺失，符
    合判決理由所述真正變換之說法，系爭案的確符合審查基準
    對「轉用發明」規定，而確具進步性無誤。原判決所謂：「
    真正變換的是將應用『進風口』之活性碳過濾網移植到『進
    風口』……」一段，顯已自承系爭案具有「真正變換」，亦
    即承認系爭案已具「進步性」，卻又採納被上訴人之說法，
    而於結論謂系爭案不具進步性，似有判決不備理由或理由矛
    盾之情事等語，雖以該判決違背法令為由，惟核其上訴理由
    ，係就原審取捨證據、認定事實之職權行使，指摘其為不當
    ，並就原審已論斷者，泛言未論斷，或就原審所為論斷，泛
    言其論斷矛盾，而非具體說明其有何不適用法規或適用法規
    不當之情形，並揭示該法規之條項或其內容，及合於行政訴
    訟法第243條第2項所列各款之事實，難認對該判決之如何違
    背法令已有具體之指摘。依首開規定及說明，應認其上訴為
    不合法。
三、據上論結，本件上訴為不合法。依行政訴訟法第249條第1項
    前段、第104條、民事訴訟法第95條、第78條，裁定如主文
    。
中    華    民    國    98    年    2     月    26    日
                    最高行政法院第五庭
                        審判長法官  黃  璽  君
                              法官  林  文  舟
                              法官  鄭  忠  仁
                              法官  黃  本  仁
                              法官  吳  東  都
以  上  正  本  證  明  與  原  本  無  異
中    華    民    國    98    年    2     月    26    日
                              書記官  王  福  瀛


司法院資訊處製作；財團法人民間司法改革基金會備份。
